臺灣高等法院臺中分院刑事判決
110年度交上訴字第2035號

上  訴  人  臺灣臺中地方檢察署檢察官
被      告  陳順隆


選任辯護人  洪俊誠律師
            洪翰今律師
上列上訴人因被告肇事逃逸罪案件，不服臺灣臺中地方法院110
年度交簡上字第128號中華民國110年10月12日第一審判決（起訴
案號：臺灣臺中地方檢察署109年度偵字第25838號），提起上訴
，本院判決如下：
    主  文
上訴駁回。
    理  由
一、公訴意旨略以：被告陳順隆於民國109年7月15日上午8時41
    分許，駕駛車牌號碼0000-00號自用小客貨車（以下簡稱「A
    車」）沿臺中市西屯區上安路外側車道由西往東方向行駛，
    行經該路段123號前時，本應注意汽車行駛時，駕駛人應注
    意車前狀況及兩車並行之間隔，並隨時採取必要之安全措施
    ，而依當時情形天氣晴、日間自然光線、道路乾燥、無缺陷
    、無障礙物，並無不能注意之情事，竟疏未注意及此，貿然
    前行，適告訴人○○○駕駛車牌號碼000-0000號自用小客車（
    以下簡稱「B車」）搭載配偶即告訴人○○○沿上安路內側車道
    行駛至該處，於被告駕駛之A車左前方停等號誌，因兩車並
    行之間隔過窄，致被告駕駛之A車前行時，左側後照鏡與告
    訴人○○○駕駛之B車右側後照鏡發生碰撞，告訴人○○○因而受
    有頸部挫傷、骨盆及下背挫傷等傷害，告訴人○○○則因碰撞
    之聲響甚大，受驚將身體右傾，致其右手臂碰撞車門而受有
    右側肩膀挫傷之傷害（被告所涉過失傷害部分，另經檢察官
    為不起訴處分）。碰撞後告訴人○○○即鳴按喇叭示意被告停
    車，詎被告知悉雙方車輛並非僅屬擦撞，對方車輛之駕駛及
    乘客有可能因而受有傷害，且告訴人○○○已立即鳴按喇叭，
    竟仍基於肇事逃逸之未必故意，旋即駕駛A車駛離現場，因
    認被告涉有刑法第185條之4之肇事致人傷害逃逸罪嫌。
二、按犯罪事實應依證據認定之，無證據不得認定犯罪事實，又
    不能證明被告犯罪者，應諭知無罪之判決，刑事訴訟法第15
    4條第2項及第301條第1項分別定有明文。其次，刑事訴訟法
    上所謂認定犯罪事實之證據，係指足以認定被告確有犯罪行
    為之積極證據而言；如未能發現相當證據或證據不足以證明
    ，自不能以推測或擬制之方法，以為裁判基礎（最高法院29
    年上字第3105號、40年台上字第86號判決意旨參照）。再者
    ，檢察官就被告犯罪事實，應負舉證責任，並指出證明之方
    法，刑事訴訟法第161條第1項定有明文，因此，檢察官對於
    起訴之犯罪事實，應負提出證據及說服之實質舉證責任。倘
    其所提出之證據，不足為被告有罪之積極證明，或其指出證
    明之方法，無從說服法院以形成被告有罪之心證，基於無罪
    推定之原則，自應為被告無罪判決之諭知（最高法院92年台
    上字第128號判決參照）。
三、檢察官認為被告涉犯上述罪嫌，係以被告之供述、告訴人○○
    ○、○○○之證述、臺中市政府警察局第六分局道路交通事故現
    場圖、道路交通事故調查報告表㈠㈡、補充資料表、談話紀錄
    表、初步分析研判表、現場及車損照片17張、B車行車紀錄
    器錄影光碟及翻拍照片、○○○中醫診所診斷證明書2份為其主
    要論據。訊據被告堅決否認涉有肇事逃逸之犯行，辯稱：我
    知道當天發生擦撞，但我覺得只是小擦撞，不會因此造成車
    內之人受傷，所以我就駕車離開云云。
四、經查：
  ㈠被告於前述時、地駕駛A車，因前述過失而與告訴人○○○駕駛
    之B車發生擦撞等事實，業經被告供承不諱，核與證人即告
    訴人○○○、○○○於警詢、偵訊及原審審理時所為之證述相符（
    見偵卷第13至20、124至127頁；原審交簡上卷第147至162頁
    ） ，並有員警於109年7月30日出具之職務報告、道路交通
    事故現場圖、道路交通事故調查報告表㈠㈡、臺中市政府警察
    局交通事故補充資料表、臺中市政府警察局第六分局第六交
    通分隊處理道路交通事故談話紀錄表、B車行車紀錄器影像
    擷取畫面7張、交通事故現場及車損照片18張、○○○中醫診所
    診斷證明書2張、車號查詢汽車車籍（A車）、員警於109年1
    0月23日出具之職務報告、B車之行車紀錄器影像光碟1片在
    卷可稽（見偵卷第11、25至29、33、45、47至71、73、75、
    85、105頁、偵卷證物袋內），且經原審當庭勘驗B車行車紀
    錄器影像檔案屬實，並製有勘驗筆錄在卷可查（見原審交簡
    上卷第146頁） 。其次，告訴人○○○、○○○因本案事故，各受
    有前述傷勢之事實，並據證人即告訴人○○○、○○○於警詢、偵
    訊及原審審理時證述明確，且有○○○中醫診所之診斷證明書
    、○○○中醫診所109年11月2日仁（營）字第1368（109_291）
    號函及檢附之病歷資料在卷可參（見偵卷第73、75、109至1
    14頁），而本件車禍發生後，被告並未在場等候員警前來處
    理即逕自駛離等情，亦為被告所坦認。
  ㈡惟刑法第185條之4之肇事逃逸罪，其客觀構成要件為行為人
    駕駛動力交通工具肇事，且致人死傷而逃逸，主觀要件則須
    行為人對致人死傷之事實有所認識，並進而決意擅自逃離肇
    事現場，始足當之（最高法院99年度台上字第6594號判決要
    旨參照）。倘若行為人不知自己「肇事致人死傷」之事實，
    縱使離開事故現場，亦無犯罪之故意可言，自不能以肇事逃
    逸之罪責相繩。本件雖有如前述發生交通事故致人成傷，以
    及被告駕車駛離現場等客觀事實，但被告堅稱其不知已因駕
    車肇事致人成傷，經查：
　⒈本案事故之經過，係告訴人○○○所駕B車於停等紅燈時，被告
    駕駛A車沿其右側慢車道白色邊線行駛，於行經B車時，因未
    保持兩車並行距離，致A車左側後照鏡擦撞B車右側後照鏡，
    此經本院認定如前。而依被告供稱：當時該路段前方有車禍
    ，車況較亂，我車速只有30至40公里等語，又經原審當庭勘
    驗行車紀錄器檔案，被告所駕A車經過B車車身之時間約歷時
    5秒，此有勘驗筆錄可佐（見原審交簡上卷第146頁），足徵
    被告車速不快；再依證人即告訴人○○○於原審審理時證稱：
    遭被告之車輛擦撞後，我車右側後照鏡並未斷掉，是呈現反
    折狀態，我們有手動扳回來等語（見原審交簡上卷第154頁
    ）；證人即告訴人○○○於警詢、偵訊及原審審理時證稱：發
    生擦撞後，B車右後照鏡有反折，我下車將他折回來等語（
    見偵卷第13至15、124至127頁；原審交簡上卷第161頁），
    佐以卷附兩車之車損照片（見偵卷第53、61頁）所示，B車
    右後照鏡本體並無因碰撞產生凹陷，而A車左後照鏡則僅有
    擦痕，是依被告車速不快及雙方車輛受損情形僅為擦損，可
    知事故發生時之擦撞力道尚屬輕微。
  ⒉參以被告所擦撞之B車為自用小客車，而與一般發生車禍碰撞
    時造成相當程度之車損（例如凹陷、車體破裂）或人車倒地
    之情形有別，於上開情況下，被告是否認知到車內之告訴人
    ○○○、○○○因前述擦撞受有傷害，已非無疑。況其中證人即告
    訴人○○○係因擦撞聲響，受驚嚇而身體右傾，致其右手背碰
    撞車門而受傷，此經證人○○○於偵訊及原審審理時證述明確
    （見偵卷第125頁；原審交簡上卷第159至161頁）；另依證
    人即告訴人○○○於原審審理時證稱：我下背疼痛是因當下嚇
    到，身體後傾，所以下背往後靠到駕駛座座椅等語（見原審
    交簡上卷第152至153頁），可見其部分傷勢係因受驚嚇後身
    體移動而間接產生，則被告辯稱其當下認為僅屬小擦撞，未
    料到會造成車內之人受傷等語，即非無據。應認本案交通事
    故發生時，被告雖知其已駕車肇事，惟依上述客觀事證，尚
    難認被告知悉或可預見其肇事行為致告訴人○○○、○○○受有傷
    害仍決意逃離逃離肇事現場，自不符合刑法第185條之4之肇
    事逃逸罪之要件，而難遽以該罪相繩。
五、綜上所述，檢察官指訴被告涉犯肇事逃逸犯行所憑之證據，
    尚未達於通常一般之人均不致有所懷疑，而得確信其為真實
    之程度，本院無從形成被告有罪之心證，本案既不能證明被
    告犯罪，依據前述規定及說明，自應為被告無罪之諭知。原
    審為被告無罪之判決，經核並無違誤，檢察官上訴意旨指摘
    原審判決不當，其上訴為無理由，應予駁回。　　
據上論結，應依刑事訴訟法第368條，判決如主文。
本案經檢察官屠元駿、洪淑姿提起公訴，檢察官王淑月提起上訴
，檢察官張慧瓊到庭執行職務。
中　　華　　民　　國　　111 　年　　3 　　月　　1 　　日
            刑事第十一庭　  審判長法　官　張意聰
                                  法　官　周瑞芬
                                  法　官　陳慧珊
以上正本證明與原本無異。
檢察官得上訴，被告不得上訴。
檢察官提起上訴須符合刑事妥速審判法第9 條第1 項之規定。
如不服本判決應於收受送達後二十日內向本院提出上訴書狀，
其未敘述上訴理由者，並得於提起上訴後二十日內向本院補提
理由書（均須按他造當事人之人數附繕本）「切勿逕送上級法
院」。因疫情而遲誤不變期間，得向法院聲請回復原狀。

                                  書記官  李淑芬
　　　　　　　　　　　　　　　　　
中　　華　　民　　國　　111 　年　　3 　　月　　1 　　日
附錄論罪科刑法條
刑事妥速審判法第9條
除前條情形外，第二審法院維持第一審所為無罪判決，提起上訴
之理由，以下列事項為限：
一、判決所適用之法令牴觸憲法。
二、判決違背司法院解釋。
三、判決違背判例。
刑事訴訟法第三百七十七條至第三百七十九條、第三百九十三條
第一款規定，於前項案件之審理，不適用之。